臺灣高等法院刑事判決
上　訴　人
即　被　告　甲○○
選任辯護人　翁方彬律師
上列上訴人因毒品危害防制條例案件，不服臺灣板橋地方法院
93年度訴字第2116號，中華民國94年7月12日第一審判決（起訴
案號：臺灣板橋地方法院檢察署93年度偵字第8305 號），提起
上訴，本院判決如下：
    主  文
原判決撤銷。
甲○○販賣第一級毒品，累犯，處有期徒刑拾年，併科罰金新臺
幣貳拾萬元，罰金如易服勞役，以罰金總額與陸個月之日數比例
折算；第一級毒品海洛因拾肆包（淨重陸零點捌肆公克）、壹包
（淨重零點肆貳公克）沒收銷燬之。第一級毒品之外包裝壹個（
重零點貳參公克）及現金新臺幣貳仟元沒收之。又共同轉讓第二
級毒品，累犯，處有期徒刑貳年；第二級毒品甲基安非他命柒包
（驗餘淨重貳伍點柒貳貳零公克）、壹包（淨重零點陸肆公克）
沒收銷燬之。第二級毒品之外包裝壹個（重零點貳陸公克）及行
動電話壹支（含門號0000000000號之SIM 卡壹枚）沒收之。應執
行有期徒刑拾壹年，併科罰金新臺幣貳拾萬元，罰金如易服勞役
，以罰金總額與陸個月之日數比例折算；第一級毒品海洛因十四
包（淨重陸零點捌肆公克）、壹包（淨重零點肆貳公克）、第二
級毒品甲基安非他命柒包（驗餘淨重貳伍點柒貳貳零公克）、壹
包（淨重零點陸肆公克）沒收銷燬之。第一級毒品之外包裝壹個
（重零點貳參公克）、第二級毒品之外包裝壹個（零點貳陸公克
）、現金新臺幣貳仟元、行動電話壹支（含門號0000000000號之
SIM卡壹枚）均沒收之。
    事  實
一、甲○○前於民國83年間因違反麻醉藥品管理條例案件，經臺
    灣板橋地方法院判處有期徒刑6月確定；另於87 年間因偽造
    文書案件，經臺灣板橋地方法院判處有期徒刑4 月確定，上
    開二案判決所宣告之刑，嗣經臺灣板橋地方法院裁定應執行
    有期徒刑8月確定，已於 88年10月11日執行完畢。詎仍不知
    悔改，因染有施用毒品之惡習，遂於 93年4月30日23時許，
    在臺北縣新莊市○○路與中正路口，與綽號「阿文」之不詳
    姓名者，各出資新臺幣（下同）16萬元，與綽號「小華」之
    不詳姓名者，各出資3萬5千元，分別向真實姓名年籍不詳綽
    號「世子」之成年男子購入第一級毒品海洛因各1 兩、第二
    級毒品甲基安非他命（起訴書略載為安非他命）各1 兩，供
    己施用，毒品並由甲○○暫為保管。適友人蔡國偉為尋覓毒
    品解癮（蔡國偉所涉施用毒品案件，業經原審以93年度易字
    第752號判處有期徒刑10月確定），於93年5 月6日15時23分
    許，以其使用之0000000000號行動電話，撥打甲○○所有使
    用之0000000000號行動電話，而於甲○○之父林瑞仁接聽後
    ，蔡國偉即於電話中向林瑞仁索討安非他命，經林瑞仁應允
    ，表示將在臺北縣新莊市○○路與幸福東路口交付毒品後，
    林瑞仁隨即指示甲○○無償提供。甲○○明知甲基安非他命
    係屬毒品危害防制條例所定之第二級毒品，不得持有及轉讓
    ，竟與林瑞仁共同基於轉讓第二級毒品甲基安非他命之犯意
    聯絡（林瑞仁所涉轉讓第二級毒品罪嫌，未據起訴），於蔡
    國偉駕駛車號5H-4263號自用小客車於同日17時10 分許抵達
    上開路口，再以上揭0000000000號行動電話，撥打甲○○所
    有並使用之0000000000號行動電話，由甲○○接聽得知蔡國
    偉抵達後，即由甲○○駕駛車號FYD-961 號重型機車，於同
    日17時20分駛至上開路口，向蔡國偉交付其從上開購得毒品
    析離出之第二級毒品甲基安非他命1包（淨重0.64 公克）而
    無償轉讓之。甲○○於交付毒品後旋駕車離去，經埋伏警員
    當場逮捕蔡國偉，並從蔡國偉車內扣得前揭甲○○所交付之
    第二級毒品甲基安非他命1包（淨重0.64 公克、包裝重0.26
    公克）。
二、甲○○明知海洛因係屬毒品危害防制條例所定之第一級毒品
    ，不得持有及販賣，因友人陳德居向其表明擬購買第一級毒
    品海洛因施用（陳德居所涉施用毒品案件，業經原審以93年
    度訴字第1780號判處有期徒刑8 月確定），竟另行起意，意
    圖營利。基於販賣第一級毒品海洛因之犯意，從其上開購得
    之毒品析離出第一級毒品海洛因1 包（淨重0.42公克），與
    陳德居議定交易毒品之時間、地點及價格後，由陳德居駕駛
    車號HI-5356號自用小客車，於 93年5月6日19時50分許，前
    往臺北縣新莊市○○路與幸福東路口停車等候，甲○○隨即
    駕駛車號FYD-961 號重型機車攜帶毒品趨近該自用小客車之
    駕駛座，以其左手伸入車窗內，將上揭第一級毒品海洛因 1
    包交付予坐於駕駛座上之陳德居，同時向陳德居收取價金2,
    000 元而販賣之。甲○○於交付毒品後旋駕車離去，經埋伏
    警員當場逮捕陳德居，並從陳德居身上起出前揭甲○○所交
    付之第一級毒品海洛因1包（淨重0.42公克，包裝重0.23 公
    克）。嗣於同日20時30分許之夜間，為警持搜索票前往臺北
    縣新莊市○○路524巷29號2樓之1 住宅，經住居人甲○○同
    意後，入內搜索而查獲，並扣得甲○○所有第一級毒品海洛
    因14包（淨重60.84 公克）及販賣第一級毒品海洛因所得之
    現金2,000元、第二級毒品甲基安非他命7包（驗餘淨重 25.
    7220公克）及供其與蔡國偉聯絡轉讓第二級毒品甲基安非他
    命事宜所用之行動電話1支（含門號0000000000號之SIM 卡1
    枚）。
三、案經臺北縣政府警察局新莊分局報請臺灣板橋地方法院檢察
    署檢察官偵查起訴。
    理  由
壹、證據能力部分：
一、按有人住居或看守之住宅或其他處所，不得於夜間入內搜索
    或扣押；但經住居人、看守人或可為其代表之人承諾或有急
    迫之情形者，不在此限，刑事訴訟法第146條第1項定有明文
    。本件警員於93年5月6日20時30分許之夜間，持搜索票前往
    臺北縣新莊市○○路524巷29號2樓之1 住宅，經住居人即被
    告甲○○同意後，始進行搜索並扣押之事實，有本院93年度
    聲搜字第139 號搜索票影本、被告簽立之自願受搜索同意書
    、臺北縣政府警察局新莊分局搜索及扣押筆錄各1 件附卷可
    稽（見偵卷第18至27頁），並經證人即當時執行搜索扣押之
    警員鍾享貴、蔡坤仁到庭結證屬實。揆諸上揭規定，警員執
    行夜間搜索扣押之前，既已徵得住居人即被告之同意，其搜
    索、扣押程序洵無違法之處，是警員當時發動搜索後所扣得
    之行動電話1支（含門號 0000000000號之SIM卡1枚）、現金
    2,000 元等物，均具證據能力無疑。雖辯護人以被告當時非
    居住於上開住宅，且其簽立同意書非出於自由意思，而辯稱
    警員之搜索程序違反夜間搜索規定云云。惟查，依被告之妹
    林欣瑜於警詢時所供：警方於93年5月6日20時30分許至臺北
    縣新莊市○○路524巷29號2樓之1 搜索時，我有在現場，我
    在那裡教我侄子（即被告之子林聖傑）電腦，該處是我父親
    林瑞仁、母親陳麗及我哥哥即被告甲○○之住處，該處是被
    告所承租等語（見偵卷第47頁反面）；另證人林聖傑則於本
    院審理時證述：（警察前來搜索的當天晚上）有2 個人跟我
    們一起進去屋內，進去後，那2 個人跟我父親（即被告甲○
    ○）在講話，當時我父親跟我都蹲著，那2 個人站在我們的
    前面，我姑姑（即林欣瑜）在打電腦，後來我就進房間吃飯
    ，我父親則在另1個房間，那另1個房間是我父親的房間，因
    為我有進去過，所以知道那是我父親的房間，我父親平常有
    在那裡睡覺等語（見本院卷第133至135頁）；再參酌被告所
    有0000000000號行動電話之通聯資料，其受話及發話之基地
    台位置，密集出現上開住宅附近之臺北縣新莊市○○路 205
    之46號9 樓頂，有中華電信（行動）資料查詢可憑（見偵卷
    第171至180頁），在在證明被告確有居住於上開住宅，為刑
    事訴訟法第146條第1項所稱之「住居人」無訛，自得同意警
    員於夜間就該住宅內之客廳及其房間實施搜索扣押。又依證
    人鍾享貴、蔡坤仁、林聖傑於本院審理時所證述之搜索扣押
    經過（見本院卷第110至120頁、第125至131頁、第133至135
    頁），未見任何跡證足認被告當時同意警員實施夜間搜索有
    何違背其自由意志情形，而被告亦未能具體指明警員當時究
    有何違法或過當之舉致其喪失自由意志，且未就此提出或聲
    請調查任何證據，所辯其簽立同意書非出於自由意志云云，
    不足憑採，尚難據以否定警員搜索後所扣得物品之證據能力
    。
二、次按被告以外之人於審判外之言詞或書面陳述，除法律有規
    定者外，不得作為證據，刑事訴訟法第159條第1項定有明文
    。又被告以外之人於審判外之陳述，縱不符刑事訴訟法第15
    9條之1至之4 之規定，而經當事人於審判程序同意作為證據
    ，法院審酌該言詞陳述或書面陳述作成時之情況，認為適當
    者，亦得為證據；當事人、代理人或辯護人於法院調查證據
    時，知有第159條第1項不得為證據之情形，而未於言詞辯論
    終結前聲明異議者，視為有前項之同意，亦據同法第159 條
    之5 規定甚明。本件辯護人除就前述警員搜索扣押所得之物
    品外，另於言詞辯論時表明證人陳德居於警詢時之陳述應無
    證據能力（見本院卷第273 頁）。經查，證人陳德居之警詢
    筆錄，為被告以外之人於審判外之陳述，屬傳聞證據，辯護
    人已爭執上開證據之證據能力，經審酌該陳述之內容，並考
    量證人陳德居於本院審理時業經傳喚到庭具結為證，認陳德
    居於警詢時之陳述，尚非為證明本件犯罪事實之存否所必要
    者，而與刑事訴訟法第159條之2或第153條之3所定情形不相
    符合，復查無其他得例外取得證據能力之法律依據，是依刑
    事訴訟法第159條第1項規定，該項證據方法應予排除，不得
    作為本案證明被告有罪之依據。此外，本件被告、檢察官、
    辯護人於準備程序中均未就其他證據資料之證據能力提出爭
    執，且迄於言詞辯論終結前，亦未就本院所調查之證據資料
    ，主張有刑事訴訟法第159條第1項不得為證據之情形，揆諸
    上開說明，應認均已同意其他證據資料皆得作為本案之證據
    ，經本院審酌後，認本案經調查之證據資料，除上揭陳德居
    之警詢筆錄外，其他均有證據能力。
貳、實體方面：
一、訊據被告甲○○固坦承曾於上揭時間、地點，將扣案之第一
    級毒品海洛因、第二級毒品甲基安非他命，分別交付予陳德
    居、蔡國偉，且就其有轉讓第二級毒品犯行部分，均已認罪
    不諱（見原審卷第273頁、本院 94年11月17日審判筆錄），
    然矢口否認有何販賣第一級毒品海洛因之行為，辯稱：伊當
    時將第一級毒品海洛因交付予陳德居，東西拿給陳德居後就
    走了，並未向陳德居拿錢云云。辯護人為被告辯護稱：陳德
    居、蔡國偉2人與被告之父林瑞仁均有多年交情，當時渠2人
    毒癮發作，林瑞仁始請被告無償提供毒品給渠2 人施用，此
    由渠2 人均到庭具結證稱並未付款給被告等情甚明，而警員
    提出之現場監控錄影內容，不能清楚辨識被告當時是否有向
    陳德居收取現金2,000 元，公訴人所提證據尚不足以證明被
    告確有販賣毒品罪行，被告所為至多僅係轉讓毒品之罪等語
    。
二、關於轉讓第二級毒品部分：
（一）上揭被告轉讓第二級毒品甲基安非他命予蔡國偉部分之事
      實，業據被告於原審及本院審理時坦承不諱，經核與證人
      蔡國偉於警詢（偵查卷第37、38頁）及原審審理時（原審
      卷第244至248頁）、證人即蔡國偉之女友溫瑞珍於警詢時
      （偵查卷第40至45頁）所證述之情節相符，且經證人即查
      獲之警員鍾享貴、蔡坤仁於原審審理時證實（原審卷第10
      7至131頁），此外復有搜索扣押筆錄、扣押物品目錄表所
      示之甲基安非他命1包可資佐證，及法務部調查局93年8月
      16日調科壹字第09362395360 號檢驗通知書（見原審卷第
      58頁）、查獲煙毒鑑定證明（偵查卷第69頁）、原審受命
      法官於94年6月7日所為之勘驗筆錄各1件（原審卷第218至
      226 頁）、現場監控錄影帶之翻拍照片及查獲後拍攝之汽
      、機車照片計5 幀（偵查卷第71至73頁、75頁、76頁），
      及門號0000000000號、0000000000號行動電話雙向通聯紀
      錄各1件（偵查卷第164至180 頁）存卷可憑，足認被告此
      部分之自白確與事實相符，事證已臻明確，此部分之犯行
      堪予認定。
（二）公訴人雖認被告上開交付安非他命予蔡國偉部分之犯行，
      係涉犯毒品危害防制條例第4條第2項之販賣第二級毒品罪
      嫌。惟按犯罪事實應依證據認定之，無證據不得認定其犯
      罪事實，刑事訴訟法第154條第2項定有明文。經查：
    (1)本件被告交付第二級毒品甲基安非他命予蔡國偉之事實，
      固臻明確，然被告自始至終均否認曾向蔡國偉收取任何對
      價，辯稱因蔡國偉與被告之父林瑞仁有多年交情，當時蔡
      國偉毒癮發作，林瑞仁始請被告無償提供毒品給蔡國偉施
      用等語。
    (2)查證人蔡國偉於警詢、偵訊及原審審理時始終證稱被告確
      係無償交付毒品，並未向伊收取任何對價，其他查無積極
      證據足以證實被告有藉此牟取任何利益情事，尚難遽認被
      告有何營利之意圖及行為可言。雖本件於查獲時，在被告
      居住之臺北縣新莊市○○路524巷29號2樓之1 之客廳電腦
      桌附近及其房間內，除扣得被告與蔡國偉聯絡轉讓第二級
      毒品甲基安非他命事宜所用之行動電話1支（含門號00000
      00000號之SIM卡1 枚），及其販賣第一級毒品予陳德居所
      得之現金2,000元外，另扣得第一級海洛因14 包（總淨重
      60.84公克）、第二級毒品甲基安非他命7包（驗餘總淨重
      25.7720公克）、殘渣袋3個、已填裝海洛因溶液之注射針
      筒14支、已使用過之注射針筒14支、未使用過之注射針筒
      69支、吸食器3組、葡萄糖2盒、電子磅秤2個、包裝袋 68
      個、分裝袋1,221個、藥鏟2個、研磨工具1組、壓製工具1
      組、攪拌工具1台、行動電話1支（含門號0000000000號之
      SIM卡1枚）、現金89,900元等物，但被告持有上開物品，
      原因不一而足，未必與販賣毒品有關，既查無積極證據足
      認與本案有何關連，自難單憑查得上開物品即認被告有販
      賣第二級毒品之犯行，且不能徒憑被告經查獲有販賣第一
      級毒品海洛因之事實，即擅斷被告就上開轉讓第二級毒品
      甲基安非他命行為亦有意圖營利而賺取價差之情事。綜上
      ，本件遍查全卷並無證據足認被告確有意圖營利而販入或
      販出第二級毒品之證據，更無證據得證明被告有從中賺取
      價差之行為，參以被告轉讓毒品之次數僅有轉讓蔡國偉 1
      次，而受讓人蔡國偉與被告之父林瑞仁又係多年朋友關係
      ，經證人蔡國偉、林瑞仁於原審審理時證述明確，公訴人
      所指被告涉犯販賣第二級毒品部分之罪嫌，尚屬不能證明
      ，附此敘明。
三、販賣第一級毒品部分：
（一）查陳德居於 93年5月6日19時50分許，駕駛車號HI-5356號
      自用小客車，前往臺北縣新莊市○○路與幸福東路口停車
      等候後，隨即由被告駕駛車號 FYD-961號重型機車趨近該
      自用小客車之駕駛座，被告以左手伸入車窗內，將扣案之
      第一級毒品海洛因1 包（淨重0.42公克）交付予坐於駕駛
      座上之陳德居，為警當場逮捕陳德居，並起獲該包海洛因
      等經過情形，業據證人即查獲之警員蔡坤仁、證人陳德居
      於原審審理時證述明確，並有搜索扣押筆錄、扣押物品目
      錄表所示之海洛因1包、法務部調查局93年6月16日調科壹
      字第060008363 號鑑定通知書、查獲煙毒鑑定證明（見原
      審卷第62、63頁）、原審受命法官於94年6月7日所為之勘
      驗筆錄各1件（見原審卷第218至226 頁）、現場監控錄影
      帶之翻拍照片及查獲後拍攝之汽、機車照片計3 幀（見偵
      查卷第70、75頁、76頁）在卷可證。被告於原審審理時，
      亦坦承確有交付第一級毒品海洛因予陳德居之事實，此部
      分之事實首堪認定。
（二）至於被告交付海洛因給陳德居究係有償或無償？經查被告
      於交付扣案之海洛因1包（淨重0.42 公克）予陳德居時，
      曾當場向陳德居收取現金2,000 元之事實，業據被告於警
      詢時供稱伊確有向陳德居收取2000元不諱（見偵查卷第31
      頁背面）。雖被告於原審最後一次審理期日時陳稱其於警
      詢時因毒癮發作，印象不是很清楚云云，惟查被告於偵、
      審程序從未提及有此毒癮發作情事，且自始至終均未爭執
      其警詢筆錄之證據能力，另經本院勘驗上開警詢錄音帶之
      結果，被告於警詢中確有供述如下內容：「
      警察問：有無把東西交給他們？
      被告答：有啦，他們就是跟我討，我給他們。
      警察問：那時我們有看到你跟陳德居有收錢的動作，你不
      是有跟他收錢？
      被告答：那錢是他欠我的，他順便還我的。
      警察問：不是買藥的錢？
      被告答：不是，不是。
      警察問：他給你多少？
      被告答：給我二千元。
      警察問：那二千元呢？
      被告答：在我口袋中被搜出來的。
      警察問：在扣到的那裡？
      被告答：是，都在裡面。
      警察問：你說誰欠你二千元？
      被告答：陳德居。
      警察問：這錢是否是跟你買藥的？
      被告答：不是。
      警察問：那是怎樣？
      被告答：那是他欠我的。
      警察問：他是如何欠你的？
      被告答：他跟我借的。
      警察問：他是跟你借現金？
      被告答：是。
      警察問：不是用藥抵的？
      被告答：不是。他要去做事之前跟我借的。
      警察問：何時借的？
      被告答：他跟我借壹個月了，他去做事，沒有油錢。
      警察問：他跟你借去做什麼？
      被告答：他要去做事，說他沒有油錢及零錢花，跟我借二
              千元。
      警察問：他順便還你的？
      被告答：是」等語（見本院94年10月17日勘驗筆錄）。
      被告及選任辯護人對上開勘驗筆錄並不爭執。觀諸上開供
      述內容，均由被告自己親口陳述，交待其向陳德居收取現
      金2,000 元之理由，並具體說明借款之原因及時間，未見
      被告當時有何毒癮發作以致精神不濟之跡象，足認被告警
      詢時所供乃出於其自由意志，當無疑義。足見被告於警訊
      時確有承認其於93年5月6日19時50分許，在臺北縣新莊市
      ○○路與幸福東路口，確有向陳德居收取現金2,000 元，
      且該2,000 元已從伊之口袋中被搜出來，連同其餘款項一
      併遭警查扣等語不諱，被告嗣後於本院審理時改稱當場並
      未收取現金，伊於警訊所言係指2,000 元是陳德居以前欠
      伊的錢，並不是伊當時跟他拿錢云云，顯不足採。至於證
      人陳德居於原審審理時先則供稱93年5月6日之前有向被告
      借過錢，在警察查獲當天有還被告2000元等語，後又改供
      稱已不記得查獲當天有否還被告錢云云（見原審卷第 240
      、241頁），其所稱查獲當天有無交付被告2000 元，前後
      供詞縱有不符，惟參諸被告上開供詞，其確有向證人陳德
      居收取2000元甚明，陳德居嗣後翻異前詞，顯係袒護被告
      之詞，核不足採。至於埋伏警員在現場所拍攝之監控錄影
      內容，雖因被告係以將其左手伸入車窗內之方式交付毒品
      並收取金錢，且於被告將手伸回之際，現場適有其他車輛
      經過遮掩，致錄影內容未能清楚攝錄被告收取現金之畫面
      ，洵無礙被告當時確有向陳德居收取現金2,000 元之認定
      。故被告翻供所辯當時並未向陳德居收取任何金錢云云，
      顯屬飾詞狡賴之詞，委無足採。
（三）被告於上開時地將第一級毒品海洛因1 包交付予陳德居，
      並同時向陳德居收取現金2,000 元之事實既已明確，堪認
      陳德居應係以2,000 元之代價，向被告購買該包海洛因無
      疑。雖被告於警詢時辯稱陳德居向伊交付現金2,000 元，
      係為償還先前向伊所借之借款云云，並據證人陳德居於原
      審審理時附和其詞。惟查被告於本院審理時供稱伊認識陳
      德居快十年，陳德居交付該2,000 元係為清償欠款，因陳
      德居約於案發前半個月錢向伊借錢云云，此與其於原審所
      供陳德居係在案發前1 個月說他要去做事，沒有油錢及零
      錢花，始向伊借現金2,000元等語（見原審94年4月19日勘
      驗筆錄，原審卷第159、160頁），有關借錢之時間供詞已
      有差異。再參以證人陳德居歷次於檢察官偵訊時，均未提
      及有向被告借款情事，迄至原審審理時，再三避重就輕，
      就若干重要問題均答稱不記得或忘記了，其證詞之真實性
      頗堪質疑。兼酌海洛因係屬毒品危害防制條例所列之第一
      級毒品，凡持有、移轉者，均足以構成犯罪，而販賣海洛
      因者，更係法定刑為死刑或無期徒刑之重罪，衡諸社會一
      般常情，行為人基於無償轉讓或販賣而交付毒品時，其交
      付過程通常均極為迅速私密，以免犯行曝光，本件被告係
      與陳德居相約於臺北縣新莊市○○路與幸福東路口之公開
      場所交付毒品，倘被告當時確僅係無償提供毒品，依理應
      於交付毒品後隨即迅速離去，豈有於交付毒品之後，另向
      陳德居收取與交易毒品毫不相干、且未有任何急迫性之區
      區2,000 元借款？此舉非但增加為警查緝之機會，且甘冒
      如當場被查獲金錢勢必陷入販賣毒品重罪之風險。又陳德
      居當時究有無交付現金，事涉是否成立販賣毒品之重罪，
      衡情被告就該事實應係印象深刻，而無淡忘之理，倘陳德
      居當時確係為清償借款而交付現金，被告為警查獲後，為
      釐清並無販賣行為，理當反覆思索如何提出有利事證以證
      明其與陳德居間確有借款行為，惟被告於原審準備程序時
      竟為不實答辯，翻異前詞改稱當時並未向陳德居收取任何
      款項，因已在電話中談妥俟陳德居於20日領薪水後再償付
      云云（見原審卷第42、43頁），嗣於原審傳訊證人陳德居
      到庭證述之後，被告始又改稱陳德居所交之2,000 元，係
      為償還先前向伊所借之借款云云，核與情理有違。足認上
      開所辯，無非係畏罪卸責之詞，不足採信。
（四）按海洛因物稀價昂，且政府懸為禁令嚴加取締，苟無利可
      圖，衡情被告楊國華應無甘冒被取締判處重罪之危險而從
      事安非他命之買賣之理，是其所販入安非他命之價格必較
      其出售之價格低廉，而有從中賺取買賣差價牟利之意圖甚
      明。查本件被告於警詢時另供稱：警方在臺北縣新莊市○
      ○路524巷29號2樓之1 查獲之海洛因及安非他命，是我所
      有，是我與人合買，買回來供自己施用。……我於 93年4
      月30日23時許，在臺北縣新莊市○○路與中正路口，分別
      以32萬元、7 萬元，向真實姓名年籍不詳、綽號「世子」
      之成年男子購入海洛因、安非他命各2 兩。交易時，是「
      世子」打我行動電話0000000000與我聯絡，問我要不要貨
      。……我是分別與真實姓名年籍不詳、綽號「阿文」、「
      小華」之男子一起合買，「阿文」與我各出16萬元買海洛
      因，「小華」與我各出3萬5千元買安非他命，由我負責收
      錢後再出面向「世子」交易，……我有將毒品親手交給陳
      德居及蔡國偉等語（見偵查卷第29頁反面至第31頁反面）
      ，足認警方於被告居住之上開住宅內查獲之第一級毒品海
      洛因、第二級毒品甲基安非他命，係被告分別以每1兩（
      即37.5公克）16萬元、3萬5千元之價格，向「世子」購買
      。證人即被告之父林瑞仁於警詢時原亦陳稱警方所查扣之
      物品均係被告所有（見偵卷第53頁），嗣於檢察官偵訊時
      改稱係陳柏仲所寄放（見偵卷第130 頁），而於原審審理
      時又改稱係伊與陳德居或蔡國偉共同向「世子」合買，並
      稱案發當時係陳德居、蔡國偉打電話與伊聯絡，跟伊要一
      些毒品，當時伊與被告係在臺北縣新莊市○○路之工作處
      所，因被告要出去接小孩下課，伊將毒品包在日曆紙內，
      請被告將毒品拿過去給陳德居、蔡國偉，被告不知道伊所
      交付之物係毒品云云（見原審卷第262至266頁），所述顯
      與事實不符，為迴護被告之詞，不足憑信。本件就海洛因
      而言，經換算被告販入第一級毒品海洛因之價格，約為每
      公克4,267元，而被告嗣析離出扣案之海洛因1包（淨重0.
      42公克），係以2,000 元之價格售予陳德居，經換算其販
      出價格約為每公克4,726 元，足認購取價差情形。況海洛
      因係毒品危害防制條例所列之第一級毒品，凡持有、轉讓
      海洛因者，均足以構成犯罪，被告倘非牟利，豈有甘冒刑
      典而交易毒品之理？其主觀上有意圖營利之意思，更無疑
      義。
（五）綜上所述，本件被告販賣第一級毒品海洛因部分之犯行，
      已臻明確，其犯行洵堪認定，應依法論科。
四、核被告甲○○所為，係犯毒品危害防制條例第4條第1項之販
    賣第一級毒品罪，及同法第8條第2項之轉讓第二級毒品罪。
    其持有第一級毒品海洛因進而販賣、持有第二級毒品甲基安
    非他命進而轉讓，持有之低度行為，為販賣、轉讓之高度行
    為所吸收，不另論罪。就轉讓第二級毒品甲基安非他命部分
    ，被告與林瑞仁間有犯意聯絡及行為分擔，為共同正犯。公
    訴意旨固認被告上開轉讓第二級毒品甲基安非他命部分為販
    賣，惟依現存卷證資料，尚不足以證明被告將第二級毒品甲
    基安非他命交付予蔡國偉，係屬意圖營利之販賣行為，已如
    前述，惟二者之基本社會事實既屬同一，爰依法變更起訴法
    條。被告所犯上開二罪，犯意各別，行為互殊，應予分論併
    罰。又被告前於83年間因違反麻醉藥品管理條例案件，經原
    審判處有期徒刑6月確定；另於87 年間因偽造文書案件，經
    原審判處有期徒刑4 月確定，前開二案判決所宣告之刑，嗣
    經原審裁定應執行有期徒刑8月確定，已於 88年10月11日執
    行完畢，有本院被告前案紀錄表附卷可稽，其於有期徒刑執
    行完畢後5 年內，再犯本件有期徒刑以上之罪，為累犯，其
    中販賣第一級毒品部分，法定刑為死刑及無期徒刑，依法不
    得加重，至轉讓第二級毒品部分，則應依刑法第47條規定加
    重其刑。查被告所販賣之第一級毒品海洛因1包（淨重 0.42
    公克），數量微少，所得財物僅2,000 元，而毒品危害防制
    條例第4條第1項之販賣第一級毒品罪之法定刑為死刑或無期
    徒刑，法重情輕，其情堪憫恕，在客觀上足以引起一般同情
    ，認為即予宣告法定低度刑期尤嫌過重，爰依刑法第59條規
    定酌量減輕其刑，以求量刑之妥適平衡。
五、原審認被告罪證明確，予以論罪科刑，固非無見。惟按毒品
    危害防制條例第18條第1 項規定：「查獲之毒品及專供製造
    或施用毒品之器具，不問屬於犯人與否均沒收之，但合於醫
    藥或研究之用者，得不予銷燬」，係採義務沒收主義，法院
    並無審酌應否沒收之職權，且稱：「查獲之毒品」，係指被
    查獲而與本案有關之全部毒品而言（最高法院九十一年台上
    四○七六號判決參照）。又按沒收物之執行完畢與沒收物之
    不存在，並非一事，因犯罪依法必須沒收之物，雖已於其他
    被告確定判決諭知沒收，並已執行完畢，惟此種沒收之諭知
    ，對於嗣後判決之被告，仍不失為從刑，且在必須沒收之列
    ，倘以該沒收物已因其他判決諭知沒收確定，並經執行完畢
    為理由，而不為沒收之諭知，於法即有未合（最高法院94年
    度台上字第1017號判決參照）。本件為警查扣之被告交給蔡
    國偉之第二級毒品甲基安非他命1包（淨重0.64 公克）及被
    告售予陳德居之第一級毒品海洛因1包（淨重0.42 公克），
    既係依法必須沒收之物，原判決認前開毒品已因執行完畢而
    不存在，毋庸重複宣告沒收銷燬，自有不適用法則之違法。
    另經警於臺北縣新莊市○○路 524巷29號2樓之1被告甲○○
    住處所查獲之第一級毒品海洛因14 包（淨重60.84公克）、
    第二級毒品甲基安非他命7包（驗餘淨重25.7220公克），被
    告被查獲時既同時非法持有該毒品，原判決亦認定被告係從
    該批毒品中析離出部分販賣予陳德居或轉讓給蔡國偉，則被
    告同時非法持有該批毒品，似與本案非無關係，況檢察官亦
    聲請宣告沒收銷燬之，原判決認該同時被查獲之上開毒品與
    本案無關而未諭知沒收銷燬，亦有未當。本件被告提起上訴
    ，其猶執陳詞否認販賣第一級毒品海洛因云云，上訴固無理
    由，惟因原判決既有可議，爰由本院撤銷改判。並審酌被告
    甲○○正值壯年，漠視毒品之危害性，而販賣海洛因圖利，
    並轉讓甲基安非他命予他人施用，危害國民身心健康及社會
    風氣，及其犯罪後之態度，及犯罪之動機、目的、手段、販
    賣及轉讓毒品之數量、所得利益等一切情狀，就販賣第一級
    毒品部分，量處有期徒刑十年，併科罰金新臺幣二十萬元，
    罰金如易服勞役，以罰金總額與六個月之日數比例折算；轉
    讓第二級毒品部分，量處有期徒刑二年；應執行有期徒刑十
    一年，併科罰金新臺幣二十萬元，罰金如易服勞役，以罰金
    總額與六個月之日數比例折算。扣案之現金2,000 元，為被
    告販賣第一級毒品海洛因之所得，應依毒品危害防制條例第
    19條第1項規定沒收之。至扣案之行動電話1支（含門號0000
    000000號之SIM卡1枚），係在被告居住之住宅內查獲，被告
    於警詢時供承其向真實姓名年籍不詳、綽號「世子」之成年
    男子購買毒品時，「世子」係撥打伊之該支行動電話與伊聯
    絡（見偵查卷第31頁），另徵諸警方逮捕陳德居時所起出之
    電話紀錄卡1張（見偵查卷第88頁），其上亦載有「家揚000
    0000000 」字樣，所載「家揚」顯指被告甲○○而言，足認
    上開門號0000000000號之行動電話，確係被告所有並使用無
    訛。而被告係以該支行動電話，作為其聯繫蔡國偉以犯本件
    轉讓毒品罪之用，有蔡國偉之證詞及雙向通聯紀錄可證，亦
    應依毒品危害防制條例第1條第1項規定沒收之。上開販毒所
    得之現金2,000元及轉讓毒品所用之行動電話1支，均經扣押
    在案，並無不能沒收之情形，故不另為如全部或一部不能沒
    收時，追徵其價額或以其財產抵償之諭知，併此敘明。至關
    於本件警員逮捕陳德居、蔡國偉分別所扣之第一級毒品海洛
    因1包（淨重0.42公克）、第二級毒品甲基安非他命1包（淨
    重0.62公克）應依毒品危害防制條例第18條第1 項前段沒收
    銷燬之。第一級毒品之外包裝1個（重0.23 公克）及第二級
    毒品之外包裝1 個（重0.26公克），因有防止毒品裸露、逸
    出及潮濕之功用，並便於攜帶及販賣，其係供販賣毒品所用
    之物，至為顯然，應依毒品危害防制條例第19條第1 項前段
    之規定，宣告沒收。另經警於臺北縣新莊市○○路524 巷29
    號2樓之1被告甲○○住處所查獲之第一級毒品海洛因14包（
    淨重60.84公克）、第二級毒品甲基安非他命7包（驗餘淨重
    25.7220 公克），雖與販賣或轉讓毒品無關，惟既係查獲之
    第一、二級毒品，應依毒品危害防制條例第18條第1 項前段
    之規定，不問屬於犯人與否，均沒收銷燬之。至本件查獲時
    另扣得之殘渣袋3個、已填裝海洛因溶液之注射針筒14 支、
    已使用過之注射針筒14支、未使用過之注射針筒69支、吸食
    器3組、葡萄糖2盒、電子磅秤2個、包裝袋68個、分裝袋 1,
    221個、藥鏟2個、研磨工具1組、壓製工具1組、攪拌工具 1
    台、行動電話1支（含門號0000000000號之SIM卡1 枚）、現
    金89,900元等物，均查無證據堪認與本件販賣、轉讓毒品之
    罪有何關連，爰不予宣告沒收。
六、據上論斷，應依刑事訴訟法第369條第1項前段、第364 條、
    第299條第1項前段、第300條，毒品危害防制條例第4條第 1
    項、第8條第2項、第18條第1項前段、第19條第1項前段，刑
    法第11條前段、第28條、第47條、第42條第3項、第51條第5
    款、第59條，罰金罰鍰提高標準條例第2 條，現行法規所定
    貨幣單位折算新臺幣條例第2條，判決如主文。
本案經檢察官劉靜婉到庭執行職務。
中　　華　　民　　國　　94　　年　　12　　月　　1　　日
　　　　　　　　　刑事第十庭審判長法　官  陳正雄
　　　　　　　　　　　　　　　　　法　官  許宗和
　　　　　　　　　　　　　　  　  法　官  許錦印
以上正本證明與原本無異。
如不服本判決，應於收受送達後十日內向本院提出上訴書狀，其
未敘述上訴之理由者並得於提起上訴後十日內向本院補提理由書
（均須按他造當事人之人數附繕本）。
                                  書記官  楊妙恩
中　　華　　民　　國　　94　　年　　12　　月　　8 　　日
附錄本案論罪科刑法條全文：
毒品危害防制條例第4條：
製造、運輸、販賣第一級毒品者，處死刑或無期徒刑；處無期徒
刑者，得併科新臺幣1 千萬元以下罰金。
製造、運輸、販賣第二級毒品者，處無期徒刑或7 年以上有期徒
刑，得併科新臺幣7 百萬元以下罰金。
製造、運輸、販賣第三級毒品者，處5 年以上有期徒刑，得併科
新臺幣5 百萬元以下罰金。
製造、運輸、販賣第四級毒品者，處3 年以上10年以下有期徒刑
，得併科新臺幣3 百萬元以下罰金。
製造、運輸、販賣專供製造或施用毒品之器具者，處1 年以上7
年以下有期徒刑，得併科新臺幣1 百萬元以下罰金。
前五項之未遂犯罰之。
毒品危害防制條例第8條：
轉讓第一級毒品者，處1 年以上7 年以下有期徒刑，得併科新臺
幣1 百萬元以下罰金。
轉讓第二級毒品者，處6 月以上5 年以下有期徒刑，得併科新臺
幣70萬元以下罰金。
轉讓第三級毒品者，處3 年以下有期徒刑，得併科新臺幣30萬元
以下罰金。
轉讓第四級毒品者，處1 年以下有期徒刑，得併科新臺幣10萬元
以下罰金。
前四項之未遂犯罰之。
轉讓毒品達一定數量者，加重其刑至二分之一，其標準由行政院
定之。
